【裁判字號】    90,易,3047
【裁判日期】    901211
【裁判案由】    毒品危害防制條例
【裁判全文】
臺灣臺中地方法院刑事判決                          九十年度易字第三四七號
    公  訴  人  臺灣臺中地方法院檢察署檢察官
    被      告  甲○○
右列被告因毒品危害防制條例案件，經檢察官提起公訴（九十年度毒偵字第四四０五
號），本院判決如左：
    主  文
甲○○施用第二級毒品，累犯，處有期徒刑陸月，如易科罰金，以佰元折算壹日。
    事  實
一、甲○○曾因違反麻醉藥品管理條例案件，經臺灣高等法院臺中分院於民國八十二
    年十一月十三日以八十二年度上易字第一九一六號刑事判決判處有期徒刑七月確
    定；復因違反麻醉藥品管理條例案件，經本院以八十二年度訴緝第六三九號刑事
    判決判處有期徒刑五年四月，提起上訴後經臺灣高等法院臺中分院以八十三年度
    上訴字第二六五號刑事判決判撤銷原判決，改處有期徒刑五年二月，又提起上訴
後再經最高法院以八十三年度台上字第三二三三號刑事判決判決駁回上訴確定。
    上開二案件，經臺灣高等法院臺中分院以八十四年度聲字第八六號裁定定應執行
    有期徒刑五年六月，於八十四年十二月一日假釋付保護管束，並於八十八年五月
    十四日假釋期滿執行完畢。甲○○猶不知悔改，又因施用毒品案件，經本院裁定
    送觀察、勒戒後，認無繼續施用毒品傾向，由臺灣臺中地方法院檢察署檢察官於
    八十九年五月三日以八十九年度毒偵字第二九八０號為不起訴處分確定；其復因
    施用毒品案件，經本院裁定送觀察、勒戒後，認有繼續施用毒品傾向，再由臺灣
    臺中地方法院檢察署檢察官聲請本院裁定令入戒治處所施以強制戒治，本院於八
    十九年十一月六日以八十九年度毒聲字第六四三一號裁定命入戒治處所，施以強
    制戒治一年；臺灣臺中地方法院檢察署檢察官並依毒品危害防制條例第二十條第
    三項之規定，就其上開施用毒品之犯行，提起公訴，本院於八十九年十一月三十
    日以八十九年度訴字第二五九八號刑事判決判處應執行有期徒刑一年二月。甲○
    ○嗣於強制戒治屆滿三月，其成績經評定為合格，無繼續戒治之必要，而由臺灣
    臺中地方法院檢察署檢察官聲請本院於九十年五月八日以九十年度毒聲字第二二
    五四號裁定停止戒治，所餘戒治期間付保護管束，並於同年六月七日停止戒治出
    所。詎其仍不知悔改，復於保護管束期間，於九十年八月八日往前回溯九十六小
    時內之某時，在不詳地點，以不詳方式，施用第二級毒品甲基安非他命一次。嗣
    因其於九十年八月八日向臺灣臺中地方法院檢察署觀護人報到，經採集其尿液送
    驗結果，呈甲基安非他命陽性反應，而查獲上情。
二、案經臺灣臺中地方法院檢察署觀護人室報請臺灣臺中地方法院檢察署檢察官偵查
    起訴。
    理  由
一、訊據被告甲○○矢口否認其有於右揭時地施用第二級毒品甲基安非他命之犯行，
    辯稱：伊確實沒有吸食安非他命，不清楚為何尿液會有安非他命反應，伊懷疑在
    驗尿前二、三天，在臺中市○○路朋友家有吸到二手煙云云。惟查：
（一）被告於九十年八月八日經採集尿液，檢驗有甲基安非他命陽性反應等情，有行
      政衛生署濫用藥物檢驗機構認可之私立中山醫學院附設孫中山先生紀念醫院藥
      物濫用檢測中心九十年八月十七日尿液檢驗報告書一份在卷可證。按常人如未
      吸用安非他命，其尿水應無甲基安非他命反應，倘有吸用者，約百分之七十於
      二十四小時內自尿中排出，約百分之九十於九十六小時自尿中排出，故推算吸
      用時間距採尿時間最長可能不會超過四日，此有行政院衛生署藥物食品檢驗局
      八十一年二月八日（八一）藥檢壹字第００一一五六號函示可憑。再依法務部
      調查局八十二年八月六日（八二）發技一字第四一五三號函所示：按本局檢驗
      煙毒或安非他命案件經驗研判，若非長時間與吸毒者直接相向且存心大量吸入
      吸毒者所呼出之煙氣，以二手煙中可能存在之低劑量煙毒或安非他命，應不致
      在尿液中檢驗出煙毒或安非他命反應等語。參酌上開函示意旨，足認被告於九
      十年八月八日採尿前之九十六小時內，確有施用甲基安非他命一次，被告所辯
      ，顯係推諉卸責之詞，不足採信，被告吸食第二級毒品甲基安非他命一次之犯
      行，堪可認定。
（二）被告前因施用毒品案件，經本院裁定送觀察、勒戒後，認無繼續施用毒品傾向
      ，由臺灣臺中地方法院檢察署檢察官於八十九年五月三日以八十九年度毒偵字
      第二九八０號為不起訴處分確定。其復因施用毒品案件，經本院裁定送觀察、
      勒戒後，認有繼續施用毒品傾向，再由臺灣臺中地方法院檢察署檢察官聲請本
      院裁定令入戒治處所施以強制戒治，臺灣臺中地方法院檢察署檢察官並依毒品
      危害防制條例第二十條第三項之規定，就其上開施用毒品之犯行，提起公訴，
      本院於八十九年十一月三十日以八十九年度訴字第二五九八號刑事判決判處應
      執行有期徒刑一年二月等事實，有臺灣高等法院被告全國前案紀錄表及臺灣臺
      中地方法院檢察署刑案資料查註紀錄表存卷可按。
（三）被告前開施用毒品案件，經臺灣臺中地方法院檢察署檢察官聲請本院裁定令入
      戒治處所施以強制戒治，嗣於強制戒治屆滿三月，其成績經評定為合格，無繼
      續戒治之必要，而由臺灣臺中地方法院檢察署檢察官聲請，本院於九十年五月
      八日以九十年度毒聲字第二二五四號裁定停止戒治，所餘戒治期間付保護管束
      ，並於同年六月七日停止戒治出所之事實，有卷附本院法務部在監在押資料表
      及上揭紀錄表可佐，是被告在長達數月之時間內，在臺中看守所、臺中戒治所
      分別執行觀察、勒戒、強制戒治，均未再沾染毒品，嗣成績經評定合格，無繼
      續戒治之必要，此觀之本院九十年度毒聲字第二二五四號裁定自明。被告於出
      所後至九十年八月八日往前回溯九十六小時內某時，始再度施用毒品，足見被
      告係另行起意而施用第二級毒品等情，至堪認定。是本案檢察官起訴部分與本
      院八十九年度訴字第二五九八號案件尚無連續犯之裁判上一罪關係存在。
    綜上所述，被告於停止戒治付保護管束期間，仍犯毒品危害防制條例第十條第二
    項之罪，其施用第二級毒品甲基安非他命之事證明確，犯行洵堪認定。
二、核被告所為，係犯毒品危害防制條例第十條第二項之施用第二級毒品甲基安非他
    命罪。被告施用第二級毒品甲基安非他命前之持有甲基安非他命行為，本應以持
    有論，惟持有後進而施用，其持有之低度行為應被施用之高度行為所吸收，故不
    再另論其持有第二級毒品罪。又被告曾因違反麻醉藥品管理條例案件，經臺灣高
    等法院臺中分院於八十二年十一月十三日以八十二年度上易字第一九一六號刑事
    判決判處有期徒刑七月確定；復因違反麻醉藥品管理條例案件，經本院以八十二
    年度訴緝第六三九號刑事判決判處有期徒刑五年四月，提起上訴後經臺灣高等法
    院臺中分院以八十三年度上訴字第二六五號刑事判決判撤銷原判決，改處有期徒
    刑五年二月，又提起上訴後再經最高法院以八十三年度台上字第三二三三號刑事
    判決判決駁回上訴確定；上開二案件，經臺灣高等法院臺中分院以八十四年度聲
    字第八六號裁定定應執行有期徒刑五年六月，於八十四年十二月一日假釋付保護
    管束，並於八十八年五月十四日假釋期滿執行完畢等事實，有臺灣高等法院被告
    全國前案紀錄表在卷可稽，其受有期徒刑之執行完畢後，五年以內再犯本件有期
    徒刑以上之罪，為累犯，應依刑法第四十七條規定加重其刑。爰審酌被告一再施
    用毒品，經觀察勒戒並送強制戒治後，仍不知戒惕，並於保護管束期間再次施用
    毒品，無視於毒品對於自身健康之戕害及國家對於杜絕毒品犯罪之禁令，且一再
    被查獲，仍不知戒惡習，惡性非輕，且被告於本院審理期間否認犯行，態度非佳
    ，惟念及其施用甲基安非他命僅係戕害自己健康，並無危害他人，本之施用毒品
    者均有相當程度之成癮性及心理依賴性，其犯罪心態與一般刑事犯罪之本質並不
    相同，容應以「病人」之角度為考量，並側重適當之醫學治療及心理矯治為宜，
    且被告經施以長時間之強制戒治，固屬保安處分之一種，然既與其所應受之刑罰
    ，同係限制人身自由，揆諸比例原則，應予適當量刑等一切情狀，量處如主文所
    示之刑，並諭知易科罰金之折算標準，以資懲儆。
據上論斷，應依刑事訴訟法第二百九十九條第一項前段，毒品危害防制條例第十條第
二項、第二十條第三項前段，刑法第十一條前段、第四十一條第一項前段、第四十七
條，罰金罰鍰提高標準條例第二條，判決如主文。
本案經檢察官陳忠榮到庭執行職務
中      華      民      國      九十      年    十二    月    十一    日
                                臺灣臺中地方法院刑事第四庭
                                        法  官  楊  真  明
右正本證明與原本無異。
如不服本判決，應於送達後十日內向本院提出上訴狀（須附繕本），上訴於臺灣高等
法院臺中分院。
                                        書記官
中      華      民      國      九十      年     十二     月  十一      日
附錄本判決論罪科刑法條
毒品危害防制條例第十條第二項：
  施用第二級毒品者，處三年以下有期徒刑。


司法院資訊處製作；財團法人民間司法改革基金會備份。
